【裁判字號】    99,訴,27
【裁判日期】    990706
【裁判案由】    清償借款
【裁判全文】
臺灣臺中地方法院民事判決  99年度訴字第27號
原      告  臺灣中小企業銀行股份有限公司
法定代理人  戊○○
訴訟代理人  丙○○
            乙○○
被      告  甲○○即黃珮盈之遺產管理人
上列當事人間清償借款事件，由臺灣臺北地方法院移送前來，本
院於民國99年6月22日言詞辯論終結，判決如下：
    主      文
被告應給付原告新台幣捌拾伍萬捌仟零玖拾元，及自民國九十八
年五月十五日起至清償日止，按年息百分之二．三七五計算之利
息，暨自民國九十八年六月十五日起至清償日止，逾期在六個月
以內者，按上開利率百分之十，逾期超過六個月者，就超過部分
，按上開利率百分之二十計算之違約金。
訴訟費用由被告負擔。
本判決於原告以新台幣貳拾玖萬元或等值之中央政府建設公債九
十三年度甲類第四期債票供擔保後，得假執行。
    事實及理由
一、按當事人死亡者，訴訟程序在有繼承人、遺產管理人或其他
    依法令應續行訴訟之人承受其訴訟以前當然停止；第168條
    至第172條及前條所定之承受訴訟人，於得為承受時，應即
    為承受之聲明。他造當事人，亦得聲明承受訴訟，民事訴訟
    法第168條、第175條分別定有明文。查本件原告於民國98年
    9月30日提起本件訴訟，被告黃珮盈於起訴後即98年11月7日
    死亡，其繼承人均拋棄繼承，經原告聲請指定遺產管理人，
    本院於99年4月28日以99年度司財管字第27號指定遺產管理
    人事件指定遺產管理人為甲○○並已確定，有原告提出之被
    告戶籍謄本、本院98年度司繼字第1426號及99年度司財管字
    第27號卷證資料可稽，並經兩造均具狀聲明承受訴訟，核與
    前揭規定相符，應予准許，合先敘明。
二、原告主張：被告黃珮盈於97年7月9日邀同被告甲○○、丁○
    ○（均已先行判決，並已確定)為連帶保證人，向原告借款
    新台幣（下同）1,000,000元，並約定利息按郵政儲金二年
    期定期儲金機動利率加碼年息1.25%機動計算，郵政儲金二
    年期定期儲金利率於98年2月20日調整為1.125％，並約定應
    按月攤還本息，如未依約清償本息，即喪失期限利益，全部
    借款債務視為到期，除仍按上開利率計息外，逾期清償在6
    個月以內者，按上開利率10%，超過6個月者，按上開利率
    20% 計付違約金。詎被告自98年5月15日起未依約繳納本息
    ，依約已喪失期限利益，全部債務視為到期，尚欠如主文所
    示之本利及違約金未為清償。爰依消費借貸之法律關係，請
    求被告負清償責任。並聲明：被告應給付原告858,090元及
    自98年5月15日起至清償日止，按年息2.375%計算之利息，
    並自98年6月15日起至清償日止，逾期在6個月以內者，按上
    開利率10%，逾期在6個月以上者，其超過6個月部分，按上
    開利率20%計算之違約金；(二)願供擔保，請准宣告假執行。
三、被告抗辯：被告無能力還款，並聲明：原告之訴駁回。
四、得心證之理由：
    原告主張之上開事實，業據原告提出貸款契約書、借據、授
    信約定書、貸款資料及郵局二年期定期儲金利率表為證，並
    為被告對本件借款所不爭執，堪認為真實。雖被告以前詞置
    辯，惟按有無資力償還，乃係執行問題，不得據為不負履行
    義務之抗辯，最高法院亦著有19年上字第1733號判例意旨足
    資參照。被告之清償能力若何，即不得據為其不負履行義務
    之抗辯，被告前開抗辯，即無理由。再兩造於上開授信約定
    書第15條第1款亦約定：「立約人（即被告）對貴行（即原
    告）所負之一切債務，如有下列情形之一時，無須由貴行事
    先通知或催告，貴行得隨時收回部分借款或減少對立約人之
    授信額度或縮短借款期限，或視為部分或全部到期：(一)任
    何一宗債務不依約清償本金時。」亦有上開授信約定書可憑
    ，是被告亦業已喪失期限利益，全部債務視為到期。從而，
    原告本於消費借貸之法律關係，請求被告給付858,090元及
    自98年5月15日起至清償日止，按年息2.375%計算之利息，
    並自98年6月15日起至清償日止，逾期在6個月以內者，按上
    開利率10%，逾期在6個月以上者，其超過6個月部分，按上
    開利率20%計算之違約金，為有理由，應予准許。原告陳明
    願供擔保，聲請宣告假執行，核無不合，爰酌定相當之擔保
    金額，併准許之。
五、訴訟費用負擔之依據：民事訴訟法第78條。
中    華    民    國    99    年    7     月    6     日
                  民事第二庭    法  官  陳秋月
正本係照原本作成。
如對本判決上訴，須於判決送達後20日內向本院提出上訴狀。如
委任律師提起上訴者，應一併繳納上訴審裁判費。
中    華    民    國    99    年    7     月    6     日
                                書記官  廖曉鐘

司法院資訊處製作；財團法人民間司法改革基金會備份。
